【裁判字號】    90,苗簡,133
【裁判日期】    900725
【裁判案由】    拆屋還地
【裁判全文】
臺灣苗栗地方法院民事簡易判決                      九十年度苗簡字第一三三號
    原      告  丙○○
    被      告  乙○○○
    訴訟代理人  甲○○
右當事人間請求拆屋還地事件，本院判決如左：
    主    文
被告應將坐落苗栗縣銅鑼鄉○○○段三三五之九地號土地上如附圖所示Ａ部分面積零
點零零八五公頃之樹木、Ｂ部分面積零點零零一八公頃之水池拆除，將土地返還原告
。
訴訟費用由被告負擔。
    事實及理由
壹、原告之聲明：如主文所示。
貳、事實摘要：
甲、原告方面：坐落苗栗縣銅鑼鄉○○○段三三五之九地號土地為原告所有，與被告
    所有坐落同段三三五之一０地號土地相毗鄰，詎被告竟無權越界於原告之系爭土
    地上築有樹木、蘭房及水池，而原告之叔劉德榮與被告之訴訟代理人甲○○為此
    曾於八十七年十二月間，於苗栗縣銅鑼鄉調解委員會調解，且經銅鑼與通霄地政
    事務所分別鑑界，均顯示被告確實占用原告部分土地。再者，系爭土地亦是原告
    之叔劉德榮向被告訴訟代理人甲○○所買受，屢向被告請求拆除，被告均置之不
    理，為此依民法第七百六十七條第一項前段所有物返還請求權之法律關係提起本
    訴。
乙、被告方面：系爭三三五之九地號土地並非被告原出售給原告之叔劉德榮之地號，
    而係劉德榮委託代書向地政機關申請自同段三三五之四地號分割出來，再與同段
    三三七之一二、三三七之一四地號合併後之新地號，而被告所有坐落同段三三五
    之一０地號上之蘭房，係在八十四年間興建，當時蘭房坐落之地號為三三五之四
    、三三七之四、之五等地號，由此可知，被告是先築有蘭房，再辦理分割登記給
    原告，分割登記之手續均由原告自行委託代書辦理，依常理分割時係依現場指界
    分割，何來竊佔？故本案應係地籍原圖有誤或是分割測量有誤，並非被告無權占
    用。
參、法院之判斷：
一、原告主張坐落苗栗縣銅鑼鄉○○○段三三五之九地號土地為原告所有，與被告所
    有坐落同段三三五之一０地號土地相毗鄰，詎被告竟越界於原告之系爭土地上築
    有樹木及水池等情，業據其提出土地登記謄本二紙、所有權狀、地籍圖謄本及現
    場照片為證，而被告於其所有坐落同段三三五之一０地號土地之東南側築有水池
    ，西北側築有蘭園，水池及蘭園旁築有樹木，其中被告種植樹木即如附圖所示Ａ
    部分越界占用原告系爭土地共零點零零八五公頃，被告所有水池即如附圖所示Ｂ
    部分占用原告系爭土地共零點零零一八公頃等情，業經本院至現場履勘並囑託苗
    栗縣銅鑼地政事務所測量屬實，並製有勘驗筆錄及土地複丈成果圖在卷足憑，自
    堪信原告之前開主張為真實。被告雖以其非無權占有，而係原地籍圖有誤或原告
    出售土地予被告之叔劉德榮時分割測量有誤等語置辯，惟均未舉證以實其說，又
    其亦未能舉證證明就占用原告土地之部分有何占有之權利，是其抗辯自難採信。
二、按所有人對於無權占有或侵奪其所有物者，得請求返還之，民法第七百六十七條
    前段定有明文。被告所築水池及種植之樹木占用原告之系爭土地，且無正當之權
    源，自係無權占有原告之土地。從而，原告本於所有物返還請求權之法律關係，
    請求被告拆除占用原告土地之樹木即如附圖所示之Ａ部分面積零點零零八五公頃
    及水池即如附圖所示Ｂ部分面積零點零零一八公頃，並將土地返還原告，核屬有
    據，應予准許。
三、兩造其餘攻擊防禦方法，均核與本件判決結果不生影響，爰不一一贅述，附此敘
    明。
四、據上論結，本件原告之訴為有理由，依民事訴訟法第四百三十六條第二項、第七
    十八條，判決如主文。
中      華      民      國    九十      年      七      月    二十五    日
                                  臺灣苗栗地方法院苗栗簡易庭
~B法      官  曾明玉
右為正本係照原本作成。
如對本判決上訴，須於判決送達後廿日內向本院提出上訴狀。
~B法院書記官  陳俊元
中      華      民      國    九十      年      七      月    二十七    日


司法院資訊處製作；財團法人民間司法改革基金會備份。
